【裁判字號】    99,上訴,293
【裁判日期】    990211
【裁判案由】    違反毒品危害防制條例
【裁判全文】
臺灣高等法院高雄分院刑事判決         99年度上訴字第293號
上  訴  人
即  被  告  甲○○
上列上訴人因違反毒品危害防制條例案件，不服臺灣高雄地方法
院98年度審訴字第4526號中華民國98年12月28日第一審判決（起
訴案號：臺灣高雄地方法院檢察署98年度毒偵字第6199號），提
起上訴，本院判決如下：
     主  文
上訴駁回。
     理  由
一、按「不服地方法院之第一審判決而上訴者，應向管轄第二審
    之高等法院為之。上訴書狀應敘述具體理由。上訴書狀未敘
    述上訴理由者，應於上訴期間屆滿後20日內補提理由書於原
    審法院。逾期未補提者，原審法院應定期間先命補正」、「
    第二審法院認為上訴書狀未敘述理由或上訴有第362 條前段
    之情形，應以判決駁回之。但其情形可以補正而未經原審法
    院命其補正者，審判長應定期間先命補正」，刑事訴訟法第
    361 條、第367 條分別定有明文。職是，不服地方法院之第
    一審判決而上訴者，其上訴書狀應敘述具體理由，至於上訴
    理由是否具體，係屬第二審法院審查範圍，則不在命補正之
    列，此參照上開條文之修正理由自明。
二、再所稱具體理由，係指須就不服之判決為具體之指摘而言，
    如僅泛稱原判決認事用法不當或採證違法、判決不公等，均
    非具體理由（法院辦理刑事訴訟案件應行注意事項第162 點
    參照）。復按「所謂具體理由，必係依據卷內既有訴訟資料
    或提出新事證，指摘或表明第一審判決有何採證認事、用法
    或量刑等足以影響判決本旨之不當或違法，而構成應予撤銷
    之具體事由，始克當之（例如：依憑證據法則具體指出所採
    證據何以不具證據能力，或依憑卷證資料，明確指出所為證
    據證明力之判斷如何違背經驗、論理法則）；倘僅泛言原判
    決認定事實錯誤、違背法令、量刑失之過重或輕縱，而未依
    上揭意旨指出具體事由，或形式上雖已指出具體事由，然該
    事由縱使屬實，亦不足以認為原判決有何不當或違法者（例
    如：對不具有調查必要性之證據，法院未依聲請調查亦未說
    明理由，或援用證據不當，但除去該證據仍應為同一事實之
    認定），皆難謂係具體理由，俾與第二審上訴制度旨在請求
    第二審法院撤銷、變更第一審不當或違法之判決，以實現個
    案救濟之立法目的相契合，並節制濫行上訴」（最高法院97
    年度臺上字第892 號判決意旨參照）。是如上訴理由書狀並
    未依據卷內訴訟資料，具體指摘原判決認事用法有何違法或
    不當之情形，即屬上訴未敘述具體理由。又上訴書狀未敘述
    具體理由者，其上訴即屬於刑事訴訟法第362 條前段所定「
    上訴不合法律上之程式」之情形，第二審法院自應依同法第
    367 條之規定，以判決駁回之。
三、本案上訴人即被告（下稱被告）甲○○不服原審判決提起上
    訴，其上訴書所載理由略謂：被告此次係遭警方以欺瞞之方
    法帶至警局採尿，警方甚且告知被告，只要被告不再繼續吸
    食毒品，即不會將所採集之被告尿液送交法院。現被告已戒
    掉施用毒品惡習，且積極參與宗教活動，又已有正當之工作
    ，復染有愛滋病、夜盲症，爰請從輕量刑等語。經查：
  (一)本件原判決就檢察官起訴被告前經觀察、勒戒（被告經觀察
    、勒戒之案號為88年度毒聲字第3098號，原判決誤繕為88年
    度毒聲字第9052號）後，復基於施用第一級毒品海洛因之犯
    意，於民國98年9 月10日至11日間之某時，在其位於高雄縣
    鳳山市○○路19巷20號住處內，以針筒注射之方式，施用第
    一級毒品海洛因1 次之犯行，業已罪證明確，且為累犯，爰
    依毒品危害防制條例第10條第1 項，刑法第11條前段、第47
    條第1 項等規定，就被告上開所犯判處罪刑，業已詳敘其認
    定之依據及所憑之理由，經核並無違誤。
  (二)關於刑之量定，係實體法上賦予法院得為自由裁量之事項，
    倘其未有逾越法律所規定之範圍，或濫用其權限，即不得任
    意指摘為違法。且在同一犯罪事實與情節，如別無其他加重
    或減輕之原因，下級審量定之刑，亦無過重或失輕之不當情
    形，則上級審法院對下級審法院之職權行使，原則上應予尊
    重（最高法院75年度臺上字第7033號判例意旨，及85年度臺
    上字第2446號判決意旨可資參照）。原判決審酌被告經觀察
    勒戒、強制戒治及刑之執行後，均未戒絕毒品，另再施用毒
    品，顯見其自制力不足，無法擺脫毒品，故應藉由刑罰之執
    行，以收教化之功能，並參以被告犯後坦承施用毒品犯行，
    所犯係自傷行為，尚未害及他人，及被告施用第一級毒品1
    次等一切情狀，量處有期徒刑9 月，經核原判決已就刑法第
    57條揭示之各種量刑條件妥為斟酌，量刑尚稱允當，並無失
    輕、過重或違反比例原則、平等原則或公平正義之情形。
  (三)被告雖辯稱：伊此次係遭警方以欺瞞之方法帶至警局採尿，
    警方甚且告知伊，只要不再繼續吸食毒品，即不會將伊所採
    集之尿液送交法院等語。然實則被告係於98年9 月13日19時
    許，在高雄縣鳳山市○○路19巷口，因交通違規為警盤查時
    ，將口中之海洛因1 包吞入，而為警查覺，嗣經其同意隨同
    至警局採尿送驗，有被告之警詢筆錄在卷可稽，則當日既係
    被告自行同意隨同員警至警局採尿，自難謂查獲員警有何施
    用欺瞞手段之可言。再被告於98年9 月13日19時許，經警查
    獲後，警方旋即於同日19時33分許製作被告之警詢筆錄之情
    ，亦有前開警詢筆錄可按，而若承辦員警曾允諾不將被告移
    送法院，衡情其自無製作警詢筆錄之可能，是被告此等部分
    所辯，顯係事後圖卸之詞，至為灼然，自無足採信。
  (四)被告固又辯稱：伊已戒掉施用毒品惡習，且積極參與宗教活
    動，又已有正當之工作，復染有愛滋病、夜盲症等語。惟其
    就此均未舉證以實其說，自難遽予採信，況此等亦均非上訴
    二審之具體理由。
四、綜上，被告就原判決業已審酌之量刑條件，空泛指摘原判決
    量刑過重，且未依據卷內訴訟資料，具體指摘原判決認事用
    法有何違法或不當之情形，其上訴顯屬未敘述具體理由之情
    形。核之上揭說明，應認被告之上訴違背法律上之程式，自
    應予以駁回。
五、依刑事訴訟法第367 條前段、第372 條，不經言詞辯論，逕
    為判決如主文。
中    華    民    國    99    年    2     月    11    日
                  刑事第一庭    審判長法  官 翁慶珍
                                      法  官 黃仁松
                                      法  官 徐美麗
以上正本證明與原本無異。
如不服本判決應於收受本判決後10日內向本院提出上訴書狀，其
未敘述上訴理由者，並得於提起上訴後10日內向本院補提理由書
狀（均須按他造當事人之人數附繕本）「切勿逕送上級法院」。
中    華    民    國    99    年    2     月    11    日
                                      書記官 賴梅琴

司法院資訊處製作；財團法人民間司法改革基金會備份。
